【裁判字號】    91,交易,61
【裁判日期】    920108
【裁判案由】    過失傷害
【裁判全文】
臺灣士林地方法院刑事判決                          九十一年度交易字第六一號
    聲  請  人  臺灣士林地方法院檢察署檢察官
    被      告  丙○○
右列被告因過失傷害案件，經檢察官聲請簡易判決處刑（九十年度偵字第一四三
號），本院認不宜以簡易判決處刑，改依通常程序審理，判決如左：
    主  文
丙○○從事業務之人，因業務上之過失傷害人，處有期徒刑肆月，如易科罰金以參佰
元折算壹日。緩刑年。
    事  實
一、丙○○以經營釣具行為業，於每年四、五月兩個月期間，每星期約四、五日駕駛
    自用小客車運送魚餌至外出售，係以駕駛為附隨業務之人，其於民國九十年九月
    六日中午十二時許，駕駛車牌號碼ＤＴ—六九五三號自用小客車，沿台北縣石門
    鄉○○○路外側車道由三芝往石門方向行駛，行經上揭路段二十五點二公里處，
    本應注意雨天駕駛汽車，行經彎道、坡路須減速慢行，作隨時停車之準備，又汽
    車在同一車道行駛時，除擬超越前車外，後車與前車之間應保持隨時可以煞停之
    距離，並注意車前狀況、隨時採取必要之安全措施，且依當時之氣候、天色、路
    況情形，又無不能注意之情事，竟疏於注意上開路段係彎道路段，應減速慢行作
    隨時停車之準備，復未保持足以反應之適當距離，即緊跟同車道之前行車輛，貿
    然行駛，適前方有甲○○搭乘友人丁○○所駕駛之車牌號碼ＩＫ—五八二五號自
    用小貨車因故障臨時停放右側車道上，甲○○下車在上揭小貨車後方察看，因前
    方車輛突然往內側車道行駛，丙○○反應不及而撞及甲○○，致甲○○受有右股
    骨遠端粉碎性開放性骨折、伸屈兩側肌肉受損失皮膚缺失、皮膚及皮下組織之局
    部感染、創傷性關節病變等身體傷害，丙○○於肇事後，路人劉全興及上開ＩＫ
    —五八二五號自用小貨車駕駛人丁○○分別報警處理，丙○○佇留現場主動向前
    來處理尚不知何人肇事之警員坦承犯行並願接受裁判。
二、案經被害人甲○○訴由台北縣警察局金山分局移送臺灣士林地方法院檢察署檢察
    官聲請簡易判決處刑，本院改依通常程序審理。
    理  由
一、右揭犯罪事實，業據被告丙○○於警局訊問、偵查及本院審理中自白不諱，核與
    告訴人甲○○於警局、偵查及本院調查中之指訴，及證人丁○○於警局、偵查及
    本院調查時證述本件車禍肇事之經過相符，復有道路交通事故調查報告表、現場
    處理草圖、現場草圖各一份、及照片五張附卷可資佐證。按汽車行經彎道彎道、
    坡路須減速慢行，作隨時停車之準備，且汽車在同一車道行駛，後車與前車之間
    應保持隨時可以煞停之距離，及汽車駕駛人行駛時應注意車前狀況，並隨時採取
    必要之安全措施，道路交通安全規則第九十三條第一項第三款、第九十四條第一
    項、第三項分別定有明文。被告駕駛車輛自應注意上述規定，減速慢行、與前方
    車輛保持適當距離、並隨時注意車前狀況，又依附卷之交通事故調查報告表、照
    片所載，本件肇事當時之狀況，當時之氣候、天色、路況情形，亦無不能注意之
    情事，被告竟疏於注意前開道路交通安全規則之相關規定，未減速慢行作隨時停
    車之準備，與前車未保持適當之距離，終因反應不及而撞及告訴人，致告訴人身
    體受有傷害，顯有過失甚明。告訴人因本件車禍，受有前開如事實欄所載之傷害
    ，有馬偕紀念醫院出具之診斷證明書三份在卷足憑（見偵查卷第九、二十三頁、
    及本院卷第七十五頁），被告過失行為與告訴人甲○○受有傷害結果間，具有相
    當因果關係。雖上開ＩＫ—五八二五號自用小貨車之駕駛人丁○○因該車故障不
    能行駛，在車輛未移置前未豎立車輛故障標誌，違反道路交通安全規則第一百十
    二條第一項第十二款之規定，於本件車禍之發生亦有過失，然被告仍無解於其過
    失責任。台灣省車輛行車事故覆議鑑定委員會覆議意見書亦認被告雨天駕駛自小
    客車，行經坡道、連續彎道路段未減速慢行，且未注意車前狀況撞擊前方停車後
    方之成員，為肇事主因，丁○○雨天駕駛自小貨車，違規於外側車道內臨時停車
    不當，影響行車安全，為肇事次因，有該委員會九十一年十二月二日府覆議字第
    九一二三五０號函一份附卷足考。本件罪證明確，被告過失傷害犯行洵可認定。
二、查被告以經營釣具行為業，於每年四、五月兩個月期間，每星期約四、五日駕駛
    自用小客車運送魚餌至外出售，此經被告敘明（見本院卷第四十五頁、及九十一
    年十二月二十五日審判筆錄）。按刑法上所謂之業務，係指個人基於其社會地位
    繼續反覆所執行之事務，其主要部分之業務固不待言，即為完成主要業務所附隨
    之準備工作與輔助事務，亦應包括在內，最高法院七十一年台上字第一五五○號
    判例著有明文，且所謂之業務，係指以反覆同種類之行為目的之社會活動而言，
    故一人不以一種業務為限，如一人同時兼有二種或二種以上之業務，而在某一種
    兼業上有反覆執行之情形，亦屬業務。是以被告既於本件事故發生前，於每年有
    二個月期間，每週四至五次駕駛車從事送報事務，顯係反覆實施同種類之運送、
    販賣魚餌業務，而駕駛汽車為其附隨業務，是以被告因駕駛汽車業務之過失，致
    告訴人受傷之行為，係犯刑法第二百八十四條第二項前段之業務過失傷害罪，聲
    請人認係犯同法條第一項之普通過失傷害罪嫌，尚有未合，聲請簡易判決處刑之
    法條應予變更。告訴人目前手持拐杖可以行走，但完全不用助行器行走較有困難
    ，蹲下動作有困難，因膝曲曲不完全，同時無法用患肢站立，以膝關節活動範圍
    計算約喪失機能約一三五分之一一０，加上肌力之減少，略估使其功能減少超過
    八成，有馬偕紀念醫院九十一年十月十八日馬院醫骨字第九一二四七○號函在卷
    可稽，是告訴人之傷雖使其一肢減衰效用，然尚未達於全部喪失機能之程度，非
    屬重傷之情形，併此敘明。又本件車禍發生後，第一通電話由路人劉全興在被告
    或告訴人均未委託之情況下主動報警，第二通電話則由告訴人報警，此為警方所
    接受有關本件車禍之二通報案電話，有台北縣政府警察局金山分局九十一年度十
    月二十五日金警刑字第○九一○○一三六七二號函及該函所檢送之劉全興查訪紀
    錄表一份在卷足參，惟到現場處理之警員乙○○抵達現場前，並不知何人肇事，
    係被告於肇事後佇留現場主動向伊坦承犯行，此業據證人乙○○到庭證述明確（
    見本院九十一年十二月二十五日審判筆錄），被告事後並願接受裁判，為對於未
    發覺之罪自首而受裁判，應減輕其刑。爰審酌被告之素行良好、本件之過失程度
    、告訴人受傷情形嚴重、案外人丁○○亦有過失、及被告肇事後雖支付告訴人之
    醫療費用，然猶未與被害人達成民事和解賠償等一切情狀，判處如主文所示之刑
    ，並諭知易科罰金之折算標準。末查被告前未曾受有期徒刑以上刑之宣告，有台
    灣高等法院被告全國前案紀錄表及有台灣高等法院檢察署刑案記錄簡覆表各一份
    在卷可憑，其因一時疏失，偶罹刑典，事後已坦承犯行，雖未能與告訴人達成民
    事賠償之和解事宜，惟被告於支付醫療費新台幣（下同）二十一、二萬元之餘，
    尚願給付十五萬元，此經被告於審理中表明，是本院認其雖就賠償金額不同意告
    訴人之請求，然並無推卸責任之情形，因認經此刑之宣告後，應知警惕而無再犯
    之虞，本件刑之宣告以暫不執行其刑為當，爰併予以宣告緩刑三年，用啟自新。
據上論斷，應依刑事訴訟法第四百五十二條、第二百九十九條第一項前段、第三百條
、刑法第二百八十四條第二項前段、第四十一條第一項前段、第六十二條前段、第七
十四條第一款，罰金罰鍰提高標準條例第一條前段、第二條，判決如主文。
本案經檢察官楊秀枝到庭執行職務
中      華      民      國      九十二      年      一      月    八    日
                                    臺灣士林地方法院刑事第四庭
                                        法  官  趙  文  卿
右正本證明與原本無異。
如不服本判決，應於判決送達後十日內，向本院提出上訴狀。
                                        書記官  陳  淑  蘭
中      華      民      國      九十二      年      一      月   十三   日
附錄本案論罪科刑法條全文：
刑法第二百八十四條第二項：
  從事業務之人，因業務上之過失傷害人者，處一年以下有期徒刑、拘役或一千元以
  下罰金，致重傷者，處三年以下有期徒刑、拘役或二千元以下罰金。


司法院資訊處製作；財團法人民間司法改革基金會備份。
